---
title: "UTS_202111547"
output:
  pdf_document: default
  html_document: default
date: "2023-11-09"
---

```{r, include = FALSE}
library(readxl)
library(tidyverse)
library(cluster)
library(randomForest)
library(e1071)
library(caret)
library(glmnet)


library(conflicted)
conflict_prefer("dplyr", winner = "dplyr")
```

## Baca file dataset Mall_Customers.xlsx
```{r}
nama_file <- "./Mall_Customers.xlsx"
data_excel <- read_excel(nama_file)
```

## Mengubah nama kolom untuk memudahkan pemanggilan dataset
```{r}
data_excel <- data_excel %>%
  rename(
    customer_id = CustomerID,
    gender = Genre,
    age = Age,
    annual_income = `Annual Income (k$)`,
    spending_score = `Spending Score (1-100)`
  )

print(head(data_excel, 5))
```

# Exploratory Data Analysis (EDA) pada dataset "Mall Customer"

### Ringkasan statistik 
```{r}
summary(data_excel)
```

### Cek jika ada data kosong
```{r}
any(is.na(data_excel))
```
### Cek jika terdapat outlier pada dataset
```{r}
boxplot(data_excel[, c("age", "annual_income", "spending_score")])
```
Berdasarkan box plot diatas terlihat jika pada kolom annual_income terdapat outlier sehingga harus dihapus outlier pada dataset.

### Identifikasi baris yang memiliki outlier pada kolom annual_income
### lalu dilakukan penghapusan pada baris yang memiliki outlier
```{r}
identify_outliers <- function(x) {
  q1 <- quantile(x, 0.25)
  q3 <- quantile(x, 0.75)
  iqr <- q3 - q1
  lower_bound <- q1 - 1.5 * iqr
  upper_bound <- q3 + 1.5 * iqr
  
  outliers <- x[x < lower_bound | x > upper_bound]
  return(outliers)
}

# Menghitung jumlah baris sebelum menghapus outlier
jumlah_baris_sebelum <- nrow(data_excel)

# Identifikasi outlier pada annual_income
outliers_annual_income <- identify_outliers(data_excel$annual_income)
data_excel <- data_excel[!(data_excel$annual_income %in% outliers_annual_income), ]

# Menghitung jumlah baris setelah menghapus outlier
jumlah_baris_sesudah <- nrow(data_excel)

# Menampilkan hasil
print(paste("Jumlah baris sebelum menghapus outlier pada annual_income:", jumlah_baris_sebelum))
print(paste("Jumlah baris setelah menghapus outlier pada annual_income:", jumlah_baris_sesudah))
```
### Visualisasi distribusi data usia menggunakan histogram
```{r, echo = FALSE}
ggplot(data_excel, aes(x = age)) +
  geom_histogram(binwidth = 5, fill = "blue", color = "black") +
  labs(title = "Distribusi Usia", x = "Usia", y = "Frekuensi")
```
### Visualisasi distribusi data pendatan tahunan menggunakan histogram
```{r, echo = FALSE}
ggplot(data_excel, aes(x = annual_income)) +
  geom_histogram(binwidth = 5, fill = "blue", color = "black") +
  labs(title = "Distribusi Pendapatan Tahunan", x = "Pendapatan Tahunan", y = "Frekuensi")
```
### Visualisasi distribusi data spending score menggunakan histogram
```{r, echo = FALSE}
ggplot(data_excel, aes(x = spending_score)) +
  geom_histogram(binwidth = 5, fill = "blue", color = "black") +
  labs(title = "Distribusi Spending Score", x = "Spending Score", y = "Frekuensi")
```
### Visualisasi distribusi data gender menggunakan histogram
```{r, echo = FALSE}
ggplot(data_excel, aes(x = gender, fill = gender)) +
  geom_bar() +
  labs(title = "Distribusi Gender", x = "Gender", y = "Frekuensi")
```
### Hubungan Antara Pendapatan Tahunan dan Umur (berdasarkan Gender)
```{r, echo = FALSE}
ggplot(data_excel, aes(x = annual_income, y = age, color = gender)) +
  geom_point() +
  labs(title = "Pendapatan Tahunan vs Umur", x = "Pendapatan Tahunan", y = "Umur")
```
### Hubungan Antara Skor Pengeluaran dan Umur (berdasarkan Gender)
```{r, echo = FALSE}
ggplot(data_excel, aes(x = spending_score, y = age , color = gender)) +
  geom_point() +
  labs(title = "Skor Pengeluaran vs Umur", x = "Pendapatan Tahunan", y = "Umur")
```

### Hubungan Antara Pendapatan Tahunan dan Skor Pengeluaran (berdasarkan Gender)
```{r, echo = FALSE}
ggplot(data_excel, aes(x = annual_income, y = spending_score, color = gender)) +
  geom_point() +
  labs(title = "Pendapatan Tahunan vs Skor Pengeluaran", x = "Pendapatan Tahunan", y = "Skor Pengeluaran")
```
### Menghitung jumlah pelanggan dalam setiap kelompok umur
```{r}
# Menentukan batas umur
batas_umur <- c(15, 25, 35, 45, 55, Inf)

# Menghitung jumlah pelanggan dalam setiap kelompok umur
jumlah_pelanggan <- cut(data_excel$age, breaks = batas_umur, labels = c("15_25", "26_35", "36_45", "45_55", "diatas_55"), right = FALSE)
jumlah_pelanggan <- table(jumlah_pelanggan)

# Membuat plot bar
barplot(jumlah_pelanggan, col = rainbow(length(jumlah_pelanggan)), 
        main = "Barplot Umur Pelanggan", xlab = "Umur", ylab = "Jumlah Pelanggan", 
        names.arg = c("15_25", "26_35", "36_45", "45_55", "diatas_55"), 
        border = "black")
```
### Menghitung jumlah pelanggan dalam setiap kelompok Spending Score
```{r}
# Menghitung jumlah pelanggan dalam setiap kelompok Spending Score
ss1_20 <- sum(data_excel$spending_score >= 1 & data_excel$spending_score <= 20)
ss21_40 <- sum(data_excel$spending_score >= 21 & data_excel$spending_score <= 40)
ss41_60 <- sum(data_excel$spending_score >= 41 & data_excel$spending_score <= 60)
ss61_80 <- sum(data_excel$spending_score >= 61 & data_excel$spending_score <= 80)
ss81_100 <- sum(data_excel$spending_score >= 81 & data_excel$spending_score <= 100)

# Membuat plot bar
x <- c("1_20", "21_40", "41_60", "61_80", "81_100")
y <- c(ss1_20, ss21_40, ss41_60, ss61_80, ss81_100)
barplot(y, col = rainbow(length(y)), 
        main = "Spending Scores", xlab = "Score", ylab = "Jumlah Pelanggan", 
        names.arg = x, border = "black")

```
### Menghitung jumlah pelanggan dalam setiap kelompok Annual Income
```{r}
ai0_30 <- sum(data_excel$annual_income >= 0 & data_excel$annual_income <= 30)
ai31_60 <- sum(data_excel$annual_income >= 31 & data_excel$annual_income <= 60)
ai61_90 <- sum(data_excel$annual_income >= 61 & data_excel$annual_income <= 90)
ai91_120 <- sum(data_excel$annual_income >= 91 & data_excel$annual_income <= 120)
ai121_150 <- sum(data_excel$annual_income >= 121 & data_excel$annual_income <= 150)

# Membuat plot bar
x <- c("0_30", "31_60", "61_90", "91_120", "120_150")
y <- c(ai0_30, ai31_60, ai61_90, ai91_120, ai121_150)
barplot(y, col = rainbow(length(y)), 
        main = "Annual Income(k$)", xlab = "Pendapatan Tahunan", 
        ylab = "Jumlah Pelanggan", names.arg = x, border = "black")
```

# K-Means Clustering
### Pilih fitur yang akan digunakan untuk clustering
```{r}
fitur_clustering <- select(data_excel, age, annual_income, spending_score)
encoded_gender <- model.matrix(~ gender - 1, data = data_excel)
```

### Normalisasi data
```{r}
fitur_clustering_scaled <- scale(fitur_clustering)
```

### Menentukan jumlah cluster dengan metode elbow
```{r}
wss <- (nrow(fitur_clustering_scaled) - 1) * sum(apply(fitur_clustering_scaled, 2, var))
for (i in 1:10) wss[i] <- sum(kmeans(fitur_clustering_scaled, centers = i)$withinss)
plot(1:10, wss, type="b", xlab="Number of Clusters", ylab="Within groups sum of squares")
```

### Berdasarkan plot, jumlah cluster optimal berdasarkan plot dengan metode elbow dipilih 5
```{r}
jumlah_cluster <- 5
```

### Melakukan clustering dengan K-Means
```{r}
fitur_clustering_scaled <- fitur_clustering_scaled[, c("annual_income", "spending_score")]
kmeans_model <- kmeans(fitur_clustering_scaled, centers = jumlah_cluster)
data_excel$cluster <- kmeans_model$cluster
```


### Scatter plot hasil dari clustering
```{r}
ggplot(data_excel, aes(x = annual_income, y = spending_score, color = as.factor(cluster))) +
  geom_point() +
  labs(title = "Hasil Clustering", x = "Pendapatan Tahunan", y = "Skor Pengeluaran", color = "Cluster") +
  theme_minimal()
```
### Boxplot untuk distribusi Pendapatan Tahunan berdasarkan Label dari K-Means Clustering
```{r}
# Membuat boxplot menggunakan ggplot

ggplot(data = data_excel, aes(x = as.factor(cluster), y = annual_income, fill = as.factor(cluster))) +
  geom_boxplot() +
  labs(title = "Pendapatan Tahunan Pelanggan Berdasarkan Label K-Means Clustering", 
       x = "Label", y = "Pendapatan Tahunan (k$)") +
  theme_minimal()
```
```{r}
# Boxplot untuk distribusi Spending Score berdasarkan Label dari K-Means Clustering
ggplot(data = data_excel, aes(x = as.factor(cluster), y = spending_score, fill = as.factor(cluster))) +
  geom_boxplot() +
  labs(title = "Spending Score Pelanggan Berdasarkan Label K-Means Clustering", 
       x = "Label", y = "Spending Score") +
  theme_minimal()
```
### Menampilkan informasi tentang setiap kelompok dari hasil k-means clustering
```{r}
for (label_value in unique(data_excel$cluster)) {
  cust_group <- data_excel[data_excel$cluster == label_value, ]
  cat("Jumlah pelanggan dalam kelompok", label_value, "=", nrow(cust_group), "\n")
  cat("ID Pelanggan -", cust_group$customer_id, "\n")
  cat("==========================================================================================\n")
}
```
# Model Regresi
```{r}
fitur_regression <- select(data_excel, age, annual_income, spending_score)
fitur_regression_scaled <- scale(fitur_regression)
fitur_regression_scaled <- as.data.frame(fitur_regression_scaled)
```

### Pemisahan data trian dan data test
```{r}
set.seed(123)  # Untuk reproduksi hasil
indeks_data_train <- sample(1:nrow(fitur_regression_scaled), 0.8 * nrow(fitur_regression_scaled))
data_train <- fitur_regression_scaled[indeks_data_train, ]
data_test <- fitur_regression_scaled[-indeks_data_train, ]
```

### Membuat fungsi untuk evaluasi model dan plotting
```{r}
evaluasi_dan_plot <- function(model, nama_model, data_test) {
  prediksi_spending <- predict(model, newdata = data_test)
  mse <- mean((prediksi_spending - data_test$spending_score)^2)
  mae <- mean(abs(prediksi_spending - data_test$spending_score))
  rmse <- sqrt(mse)
  
  cat(nama_model, "Mean Squared Error (MSE):", mse, "\n")
  cat(nama_model, "Mean Absolute Error (MAE):", mae, "\n")
  cat(nama_model, "Root Mean Squared Error (RMSE):", rmse, "\n")
  
  # Plot hasil prediksi
  plot(data_test$annual_income, data_test$spending_score, main = nama_model, 
       xlab = "Annual Income", ylab = "Spending Score", pch = 16, col = "blue")
  points(data_test$annual_income, prediksi_spending, pch = 16, col = "red")
  legend("topright", legend = c("Actual", "Predicted"), col = c("blue", "red"), pch = 16)
}
```

### Regresi Linier
```{r}
regresi_linier_model <- lm(spending_score ~ annual_income + age , data = data_train)
evaluasi_dan_plot(regresi_linier_model, "Regresi Linier", data_test)
```

### Regresi Polinomial
```{r}
regresi_polinomial_model <- lm(spending_score ~ poly(annual_income + age, degree = 2), data = data_train)
evaluasi_dan_plot(regresi_polinomial_model, "Regresi Polinomial", data_test)
```

### Regresi Random Forest
```{r}
rf_model <- randomForest(spending_score ~ annual_income + age, data = data_train, ntree = 500)
evaluasi_dan_plot(rf_model, "Random Forest", data_test)
```

### Support Vector Machine (SVM)
```{r}
svm_model <- svm(spending_score ~ annual_income + age, data = data_train)
evaluasi_dan_plot(svm_model, "Support Vector Machine", data_test)
```
```{r}
# Bar plot untuk komparasi performa model
model_names <- c("Regresi Linier", "Regresi Polinomial", "Random Forest", "SVM")
mse_values <- c(
  mean((predict(regresi_linier_model, newdata = data_test) - data_test$spending_score)^2),
  mean((predict(regresi_polinomial_model, newdata = data_test) - data_test$spending_score)^2),
  mean((predict(rf_model, newdata = data_test) - data_test$spending_score)^2),
  mean((predict(svm_model, newdata = data_test) - data_test$spending_score)^2)
)
mae_values <- c(
  mean(abs(predict(regresi_linier_model, newdata = data_test) - data_test$spending_score)),
  mean(abs(predict(regresi_polinomial_model, newdata = data_test) - data_test$spending_score)),
  mean(abs(predict(rf_model, newdata = data_test) - data_test$spending_score)),
  mean(abs(predict(svm_model, newdata = data_test) - data_test$spending_score))
)
rmse_values <- c(
  sqrt(mean((predict(regresi_linier_model, newdata = data_test) - data_test$spending_score)^2)),
  sqrt(mean((predict(regresi_polinomial_model, newdata = data_test) - data_test$spending_score)^2)),
  sqrt(mean((predict(rf_model, newdata = data_test) - data_test$spending_score)^2)),
  sqrt(mean((predict(svm_model, newdata = data_test) - data_test$spending_score)^2))
)

performa_model <- data.frame(Model = model_names, MSE = mse_values, MAE = mae_values, RMSE = rmse_values)
```

```{r}
ggplot(performa_model, aes(x = Model, y = MSE, fill = Model, label = round(MSE, 2))) +
  geom_bar(stat = "identity") +
  geom_text(position = position_stack(vjust = 0.5), color = "white") +
  labs(title = "Komparasi MSE Model Regresi", x = "Model Regresi", y = "Mean Squared Error (MSE)") +
  theme(axis.text.x = element_text(angle = 45, hjust = 1))
```

```{r}
ggplot(performa_model, aes(x = Model, y = MAE, fill = Model, label = round(MAE, 2))) +
  geom_bar(stat = "identity") +
  geom_text(position = position_stack(vjust = 0.5), color = "white") +
  labs(title = "Komparasi MAE Model Regresi", x = "Model Regresi", y = "Mean Absolute Error (MAE)") +
  theme(axis.text.x = element_text(angle = 45, hjust = 1))
```

```{r}
ggplot(performa_model, aes(x = Model, y = RMSE, fill = Model, label = round(RMSE, 2))) +
  geom_bar(stat = "identity") +
  geom_text(position = position_stack(vjust = 0.5), color = "white") +
  labs(title = "Komparasi RMSE Model Regresi", x = "Model Regresi", y = "Root Mean Squared Error (RMSE)") +
  theme(axis.text.x = element_text(angle = 45, hjust = 1))
```